【裁判字號】    97,重訴,56
【裁判日期】    971231
【裁判案由】    殺人
【裁判全文】
臺灣板橋地方法院刑事判決              97年度重訴字第56號
公  訴  人  臺灣板橋地方法院檢察署檢察官
被      告  丙○○
                    （
選任辯護人  李進成律師
上列被告因殺人案件，經檢察官提起公訴（97年度偵字第25300
號），本院判決如下：
    主  文
丙○○殺人，處有期徒刑拾貳年。
    事  實
一、丙○○自其六十歲退休後漸與其妻戊○○○發生口角，並疑
    心戊○○○恐有外遇，而戊○○○因有患糖尿病等病症致身
    體不適亦不願與丙○○同房等事，更加深夫妻二人間之嫌隙
    而常有爭吵，嗣於民國九十七年八月間，經子女協調後，丙○○遂同意暫離家（即臺北縣板橋市○○路220 巷29弄1 號
    4 樓住處）在外獨住，以減少與其妻兩人間磨擦、衝突之機
    會，但仍可每日返家用餐、探視家人，惟丙○○仍心想返家
    居住，而於九十七年九月一日中午返家後，又與戊○○○在
    住處大樓之一樓中庭，當眾再次發生爭吵，戊○○○以「我
    就是討客兄，要不然要怎樣」（台語音）等語回應丙○○，
    丙○○已心生不滿，而當日十六時許在上址家中，經其子甲○○從中協調，戊○○○同意以與丙○○分房睡、伊所有房
    間之鑰匙需更換等條件同意丙○○返家居住，嗣甲○○隨即
    攜妻、子外出購物，約於同日十八時五十三分許，戊○○○
    正在浴室沐浴之時，丙○○則站在浴室門外再次與正在沐浴
    之戊○○○發生爭吵，詎心生憤恨而突萌殺人犯意，至廚房
    取菜刀一把返回浴室門口與戊○○○對罵，待戊○○○沐浴
    完畢開門欲走出浴室時，丙○○即持該菜刀進入浴室內朝戊○○○之左胸部位猛刺一刀深達十四公分，戊○○○隨即倒
    地，丙○○所持菜刀之刀柄與刀身因而斷裂成二截，嗣丙○○以電話通報救護中心及其子甲○○，經救護人員將戊○○○送往臺北縣立板橋醫院急救，惟戊○○○仍於同日二十時
    五十五分許，因左胸單面刃刺創造成心包膜填塞和左肋膜腔
    出血，導致出血性休克死亡。而丙○○於救護人員將戊○○○送醫急救後，於犯罪未被有偵查權之機關或公務員發覺前
    ，前往臺北縣政府警察局海出分局埔墘派出所自首，願接受
    裁判。
二、案經丙○○自首由臺北縣政府警察局海山分局報告暨臺灣板
    橋地方法院檢察署檢察官自動檢舉偵查起訴。
    理  由
一、上揭事實，業據被告丙○○於本院審理時坦承不諱，並有臺
    北縣政府消防局受理紀錄單、蒐證照片、臺北縣政府警察局
    現場勘察報告附卷可稽，及兇刀一把扣案可證，足認被告上
    開自白，核與事實相符。而被告因前揭事由致生殺機之事實
    ，據被告於警詢及本院審理時供述綦詳，並經證人即被告之
    子甲○○於警詢中及證人甲○○、被告之女丁○○、乙○○
    於本院審理時結證明確（詳本院九十七年十二月十日審判筆
    錄）。又本件被害人戊○○○確因遭被告持扣案之菜刀刺入
    左胸口（即頭頂下五十三公分、中線向左三公分處），深度
    達十四公分，經左側第六肋間，刺入左心室及左肺門，造成
    心包膜填塞和左肋模腔出血，導致出血性休克，而於九十七
    年九月一日二十時五十五分許不治死亡，此亦經臺灣板橋地
    方法院檢察署檢察官督同法醫師相驗及送請法務部法醫研究
    所鑑定無訛，此有勘驗筆錄、相驗屍體證明書、檢驗報告書
    、法務部法醫研究所九十七年十月十六日法醫理字第097000
    4575號函檢附之解剖報告書及鑑定報告書各一份等在卷可憑
    。按人體之左胸為心臟之所在位置，屬人體之要害部位，而
    扣案之菜刀（長約二十點五公分、最寬處約三點五公分，業
    經本院當庭勘驗無訛，詳本院九十七年十二月十日審判筆錄
    ）屬尖銳之刃器，以菜刀刺入人體之左胸口，將傷及心臟而
    引發致命之結果，此為眾所週知之事；被告為心智成熟之成
    年人，竟持扣案之菜刀猛力刺入被害人之左胸口處，且刺入
    深度達十四公分之深，顯見被告於行為時，確有致被害人於
    死之故意，甚屬灼然。綜上所述，本件事證明確，被告犯行
    堪以認定。
三、核被告所為，係犯刑法第二百七十一第一項之殺人罪。被告
    於犯罪未被有偵查權之機關或公務員發覺前，親自前往臺北
    縣政府警察局海山分局埔墘派出所自首，並願接受裁判之情
    ，業據證人即員警陳加彬於本院審理時結證屬實（詳本院九
    十七年十二月十日審判筆錄），爰依刑法第六十二條前段之
    規定，減輕其刑。爰審酌被告與被害人係夫妻，兩人間雖爭
    執不斷，然不思以理性、平和之方式尋求解決，反持菜刀與
    被害人爭吵而逞兇，顯見其對於法律秩序及被害人生命法益
    之漠視心態，且被害人因被告之行為而喪失寶貴之生命，造
    成家庭破碎，兼衡被告之素行、智識程度、行為時所受刺激
    、犯後坦承犯行，態度尚稱良好等一切情狀，量處如主文所
    示之刑。至扣案之菜刀一支，雖係被告用以行兇之物，然該
    菜刀係被告家中廚房所用之物，惟非被告所購買，非屬被告
    所有之物，爰不另為沒收之諭知。
據上論斷，應依刑事訴訟法第二百九十九條第一項前段，刑法第
二百七十一條第一項、第六十二條前段，判決如主文。
本案經檢察官張慶林到庭執行職務。
中    華    民    國    97    年    12    月    31    日
                  刑事第十四庭  審判長法  官
                                      法  官
                                      法  官
以上正本證明與原本無異
如不服本判決應於送達後10日內向本院提出上訴狀
                                書記官  黃頌棻
中    華    民    國    97    年    12    月    31    日


司法院資訊處製作；財團法人民間司法改革基金會備份。
